【裁判字號】    91,交聲,1742
【裁判日期】    920318
【裁判案由】    交管條例聲異
【裁判全文】
台灣板橋地方法院交通事件裁定                  九十一年度交聲字第一七四二號
    原處分機關  交通部公路總局台北區監理所
    異  議  人  速泰汽車貨運股份有限公司
    即受處分人                .
    代  表  人  陳秀聘
    代  理  人  陳肇麟
右列異議人即受處分人因違反道路交通管理處罰條例案件，對於原處分機關即交通部
公路總局台北區監理所九十一年十月二十八日北監六字第裁四０─Ｃ0000000
0號所為之處分（原舉發通知單號碼：Ｃ00000000號），聲明異議，本院裁
定如左：
    主  文
異議駁回。
    理  由
一、聲明異議意旨略以：異議人速泰汽車貨運股份有限公司（下稱速泰公司）所有車
    號ＨＯ─六三三號之營業貨運曳引車並聯結車號九Ｓ─二三號之半拖車於民國（
    下同）九十一年九月十一日載運級配原料，該曳引車係依交通部規定登領為砂石
    標示之砂石專用車，依交通部規定應適用「容積法」為丈量，且應丈量內框尺寸
    為基準。當日所裝載級配原料剛從地下挖出，怪手因場地限制無法壓的很平，才
    會形成車斗中間微凸，兩側欄板及後欄離平斗還有三分之一的空隙，若以微凸之
    部分填補凹陷之部分，根本不會超出欄板，舉發員警為了績效以外框尺寸丈量，
    並故意將尺寸量高、量寬、量長，且所舉證之照片其中二張係以他車所照之照片
    充當，以矇騙監理單位，故原舉發單位即台北縣警察局以異議人裝載貨物超過核
    定總聯結重量之事由為舉發，復經原處分機關依該事由處以罰鍰新台幣（下同）
    一萬九千元並記汽車違規紀錄一次，顯與前開交通部規定不符，取締過程不合法
    云云。
二、原處分機關係以異議人即受處分人速泰公司所有車號ＨＯ─六三三號之營業貨運
    曳引車並聯結車號九Ｓ─二三號之半拖車載運級配原料，於九十一年九月十一日
    十五時二十四分許，行經台北縣板橋市浮洲橋時，於過磅後總重四三‧七公噸，
    核重三十五公噸，超過八‧七公噸，係違反道路交通安全規則第三十八條總聯結
    重之限制，經台北縣警察局依道路交通管理處罰條例第二十九條之二第一項、第
    三項之規定當場舉發，復移送裁決而依道路交通管理處罰條例第九條及違反道路
    交通管理事件統一裁罰標準及處理細則第四十三、四十四條第一項之規定，裁決
    異議人應罰鍰一萬九千元，並記汽車違規紀錄一次。
三、按汽車裝載貨物超過核定之總重量、總聯結重量者，處汽車所有人罰鍰，並記汽
    車違規紀錄一次，其應歸責於汽車駕駛人時，除依第三項處汽車駕駛人罰鍰及依
    第六十三條第一項第二款記點外，汽車所有人仍應記該汽車違規紀錄一次；且有
    該情形者，應責令改正或當場禁止通行，並處一萬元罰鍰，超載十公噸以下者，
    以總超載部分，每一公噸加罰一千元；超載逾十公噸至二十公噸以下者，以總超
    載部分，每一公噸加罰二千元；超載逾二十公噸至三十公噸以下者，以總超載部
    分，每一公噸加罰三千元；超載逾三十公噸者，以總超載部分，每一公噸加罰五
    千元。未滿一公噸以一公噸計算，道路交通管理處罰條例第二十九之二條第一項
    及第三項著有規定；又半聯結車之總聯結重量不得超過三十五公噸，此亦為道路
    交通安全規則第三十八條所明文。本件異議人於上揭時地，以其所有車號ＨＯ－
    六三三號營業貨運曳引車聯結車號九Ｓ─二三號半拖車之半聯結車載運級配原料
    ，於過磅時總聯結重量高達四三‧七公噸，業已超出前揭規則所訂之限制總聯結
    重量三十五噸達八‧七公噸，此有土城地磅單影本附卷可佐。是異議人確有原處
    分機關所舉發之違規情事。至異議人具狀稱上開半拖車係依交通部規定登領為砂
    石標示之砂石專用車，又原舉發單位未依交通部規定以「容積法」丈量且應以內
    框尺寸丈量為基準，而員警所舉證之照片其中二張係以他車所照之照片充當，故
    取締過程不合法云云，惟查：
    （一）道路交通安全規則第三十八條之重量限制及道路交通管理處罰條例第二十
          九條之二第一項、第三項規定，並不因該半聯結車之半拖車為經交通部規
          定登領為砂石標示之砂石專用車而排除其適用，首應敘明。
    （二）復依照交通部九十一年六月四日所頒訂之「警察機關取締違規砂石車注意
          事項」規定：『六、砂石車裝載取締原則及配套實施日程：（一）登檢合
          格之砂石標示車及原砂石標示車已登檢轉換為砂石專用車者：於九十三年
          五月三十一日前以核定之容積裝載及取締，自九十三年六月一日起均應依
          行車執照核定之重量裝載及取締。七、舉發程序及注意事項：（三）八十
          一年十二月三十一日以前登檢之混凝土攪拌車，與登檢合格之砂石標示車
          及原砂石標示車已登檢轉換為砂石專用車，符合行車執照核定之貨廂容積
          及裝載規定者，在九十三年五月三十一日前於非固定地磅處，不再過磅；
          固定地磅處仍依現行規定篩檢處理。除有駕駛人受檢拒絕過磅、逕行離開
          現場或汽車逃逸之情形，得經丈量核算其重量舉發外，餘均以活動地磅或
          固定地磅實際過磅舉發。（六）砂石專用車、砂石標示車車廂變更或載運
          砂石超出欄板，施以過磅舉證時，除於違規單上記明載重量外，應將「車
          廂變更或載運砂石超出欄板」一併住記，同時為避免舉發及裁罰爭議，應
          於違規通知單上加註拖車號牌、丈量之內框長寬高，或就違規事實必要時
          拍照存證（如載物超高或變更車體等），業務單位應確實審核、查證後，
          始予移送處罰機關。』依前揭注意事項，登檢合格之砂石標示車及原砂石
          標示車已登檢轉換為砂石專用車者，雖於九十三年五月三十一日前係以核
          定之容積裝載及取締（俗稱容積法），惟核該注意事項之性質，實屬警察
          機關內部間就取締違規砂石車之公務處理方式所訂的一般性規定，又舉發
          時所記載拖車內框之長寬高丈量或經照相留存等措施，亦僅係求警察機關
          執行取締超載等相關公務時便於舉證以杜爭議，均非前揭道路交通管理處
          罰條例第二十九條之二之構成要件。是異議人抗辯原舉發機關未依容積法
          丈量且以拖車外框尺寸丈量，復以他車之照片充當本件違規車輛照片乙節
          ，縱異議人上開陳述係屬實在，亦不影響異議人本件違規事實之認定。從
          而本件異議人既已違反前開限制重量之規定，自非得以警察機關未依該注
          意事項取締超載以圖藉此卸免其處罰。
    綜上所述，足見異議人上開所辯，顯不足採。是以原處分機關之上開裁決並非無
    據，故異議人之異議顯無理由，應予以駁回。
據上論斷，應依道路交通案件處理辦法第十九條規定，裁定如主文。
中    華    民    國    九   十   二    年    三    月    十    八      日
                            台灣板橋地方法院交通法庭
                                法  官  潘  長  生
右正本證明與原本無異。
如不服本裁定，應於裁定送達後五日內向本院提出抗告狀。
                                書記官  王  增  華
中      華      民      國    九 十 二    年     三     月    十  八    日


司法院資訊處製作；財團法人民間司法改革基金會備份。
